臺灣臺中地方法院民事判決
109年度建字第163號
原      告  黃進松即貫弘企業社


訴訟代理人  呂緯武律師
被      告  興塑利建設有限公司

法定代理人  陳優利  
訴訟代理人  張慶達律師
複代理人    謝仕威  
上列當事人間請求給付工程款事件，本院於民國110年12月3日言
詞辯論終結，判決如下：
    主    文
原告之訴及假執行之聲請均駁回。
訴訟費用由原告負擔。
    事實及理由
一、原告主張：
(一)被告於民國109年6月間，將「學府世家」建案(下稱系爭建
    案，門牌號碼為臺中市○區○○街000巷0號)中之部分工程(下
    稱系爭工程)發包由原告施作，截至109年8月5日止，原告已
    陸續完成如附件估價單(下稱系爭估價單)上各項施工，亦即
    地坪、吊料（地坪1-7樓）、吊料（樓梯）、補挑石頭色差
    、無縫美容（2-7樓，此項工程進度已完成60%，剩餘部分因
    被告終止承攬契約而無法施作）、門檻、電梯牆面裁切工，
    工程總價為新臺幣(下同)886,682元（未稅），扣除被告曾
    給付之部分工程款326,667元，被告尚應給付原告560,015元
    （含稅價，稅金為16,333元），經原告催討，被告拒不給付
    ，且以存證信函終止兩造間承攬契約，原告自得依民法第51
    1條規定，請求被告就原告已完成施作之工程，賠償給付原
    告560,015元。
(二)並聲明：被告應給付原告560,015元，及自支付命令送達翌
    日起至清償日止，按年息百分之5計算之利息。願供擔保，
    請准宣告假執行。
二、被告抗辯：
(一)被告與原告間並未成立任何承攬工程契約：
　　緣系爭建案工程係訴外人冠登營造有限公司(下稱冠登公司)
    向被告承攬施作，自冠登公司於108年5月30日完成營建工程
    並取得使用執照後，系爭建案屋內之裝潢、裝置工程，雖由
　　被告負責，惟因原告欲承攬被告屋內之裝潢、裝置等系爭工
    程需先經冠登公司評鑑、審核，故系爭估價單上才會蓋有冠
    登公司之大小章。然被告嗣並未與原告成立任何承攬工程契
    約。
(二)原告雖曾至現場施作，但原告所提出之施工估價單上所載工
    程，原告僅有施作部分2樓至7樓地坪、部分吊料、部分門檻
    ，其餘估價單上樓梯、無縫美容、膠縫美容、電梯門口拼花
    等項目均未施作。
(三)並聲明：駁回原告之訴。如受不利判決，願供擔保請准免為
    假執行。
三、本院之判斷：
(一)原告主張系爭承攬契約之定作人為被告，原告有實際至現場
    施工，業據其提出估價單、LINE照片、存證信函、癸○○名片
    、原告出具之統一發票及託收票據紀錄為證，並經證人即被
    告公司員工癸○○到庭結證：伊自109年年初起至被告公司服
    務，伊曾至系爭工程地點工作，伊在現場看有沒有人破壞住
    宅，有事情過去看一下，有時候裝潢會去看一下，回報給被
    告公司總經理辛○○，另伊也有在冠登公司支援。原告開予被
    告公司金額為343000元之統一發票(見本院卷第103頁)，是
    原告交予伊再由伊交回被告公司，被告公司給原告面額為34
    3000元之支票，是被告公司的人員交給原告。伊將統一發票
    交給被告公司後，伊沒有聽公司說發票有問題。甲○○是被告
    公司之實際負責人，甲○○與辛○○均會直接交代伊做被告公司
    的工作。伊在系爭工地見過原告一、二次，他有來工地向甲○○報價，在系爭工地施工的人員，如有問題會去找伊。原證
    2 第二頁的LINE(見支付命令卷第15頁）是他們向被告公司
    報價上面的數量核對，因當時伊有在現場所以傳給伊。支付
    命令卷第17頁的LINE是伊傳給原告的，上面手寫部分是伊寫
    的，伊只是提供被告公司圖面上的數量給原告，不是核對數
    量。原證6(本院卷第57頁LINE照片)是伊與原告間的對話，
    其中提到「這是你6/4進場」，是原告進去吊料，但原告只
    有吊料部分，後續工程被告公司沒有通知施工，料只是吊上
    去放，料就放在該施工的地方，原告有要施工，還沒有簽約
    ，伊有制止原告，原告還是施工。 原告在現場吊料前，被
    告公司有事先通知伊原告會去現場吊料，但後來被告公司沒
    有同意原告的報價。至於被告公司為何還是給付上開支票給
    原告伊並不清楚。被告公司的辛○○將第57頁的照片透過LINE
    先傳給伊，伊再轉傳給原告等語在卷(見本院卷二第41-51頁
    )。參之，被告亦直承原告曾至現場施作，原告所提出之施
    工估價單上所載工程，原告確有施作部分2樓至7樓地坪、部
    分吊料、部分門檻等語(見本院卷一第132頁)，應堪採信。
    且依證人癸○○所證情節，佐以二造提出之存證信函內容及原
    告所提出之估價單上僅蓋有冠登公司大、小章，請款單則均
    未經被告公司或冠登公司蓋章，暨原告所製作之簡式合約(
    見本院卷一第113頁，原告對於該簡式合約之真正及為原告
    所為等節不爭執(見本院卷一第167-168頁)，未經被告蓋印
    同意等節，堪認原告於實際施工後，二造正式簽訂承攬契約
    前，因報價等糾紛，未能完成簽約，並遭被告阻止繼續施工
    ，則原告主張被告嗣後終止系爭承攬契約，亦可採信。
(二)原告未能舉證證明其已施工部分之數量，及所受損害有逾被
    告已給付之343000元金額：
    按當事人主張有利於己之事實，應負舉證責任，原告依民法
    第511條規定請求被告賠償其所受損害，須就其已施工之數
    量及所受損害，負舉證責任。經查：
1、證人戊○○雖到庭證稱：原告有叫伊有至系爭工程搬運石材，
   即所謂的吊料，印象中伊在那邊施工時間大概5、6天，但不
   記得實際施工時間，以才數計算的話，可能大概吊了5、6000
   才左右，吊料範圍是整棟1到7樓都有，好像有5、6棟。
　 針對這個工程，原告應該付伊7、8萬元，並已給付完畢等語
   。惟觀諸其所證稱：「(你剛才講的這個5、6000才，是全部
   的七棟加起來，還是一棟就5、6000才？)全部的沒有，一棟
   加起來沒有那麼多，可是我吊運的部分大概就是5、6000才，
   因為它有前後來，所以運作方面，數量我比較沒有清楚，因
   為我是給貫弘企業社用點工的方式，我不是算數量的方法，
   如果說我算數量，我把它調多少上去，我會明算，但是因為
   我是跟他點工的，我大概只知道依我以前工作的感覺下去看
   ，大概就是5、6000才，所以我沒有實際的數量。」、「(依
   照你的記憶，你當時吊料的數量跟上面請款單記載的數量有
   沒有相符？)沒有，因為我本身是先去吊，能施作的我先吊，
   然後他們後來有一些是沒有辦法吊上去，因為怕會佔到空間
   ，他沒有施工，有些是師傅自己補上去的。」、「(吊料一才
   大概要多少錢，你是否知道？)我不知道，我是給他用點工的
   ，我工資一天2500元。」、「..因為他那個數量我沒有辦法
   確定，...。」等語，已難據以認定其實際施作之數量，況其
   亦未能提出相關資資供本院參酌。
2、證人乙○○到庭證稱：原告有叫伊有至系爭工程就E棟部分安裝
   石頭至地板上，伊工作將近20天，施作的數量都是伊太太在
   算的，總數量是1964才，伊的報酬是1才25元，本件伊總共跟
   原告領約1萬多元，差不多三成左右等語。乙○○雖有提出紀錄
   資料(見本院卷一第299頁)，惟該資料至多僅能證明乙○○之配
   偶有顧上開記載，並不足以證明其實際施作之數量為何。
3、證人庚○○到庭證稱：原告有叫伊有至系爭工程做無縫美容約1
   個月，伊做的部分是C、D棟，做的數量要回去找，伊施工末
   期間現場劉主任叫伊先停不要再做，就沒有繼續做，當時伊
   進度約完成百分之60。伊的報酬是做多少算多少，以才數為
   單位，1才50元。伊做這個工程跟原告領沒幾萬元，是否留有
   書面的資料紀錄要回去找等語。然證人庚○○嗣所提出之資料(
   見本院卷一第415頁)，並未記載其完成之數量，打字部分雖
   記載本次借款5萬元，並以手寫方式另行加註，惟記載日期係
   110年5月27日，實難據為有利於原告之認定。又證人庚○○嗣
   於110年10月20日再度到庭時雖復證稱：「(5萬元是全部的工
   程款？)5萬元部分而已，全部是10多萬元，詳細數量要算。
   」等語，惟其既始終未能就所施作之數量提出相關資料為證
   ，亦難採為有利於原告之認定。
4、證人己○○到庭雖證稱：原告有叫伊有至系爭工程做代工，伊
   負責B棟的地板約10多天，施作數量已無印象，伊沒有相關紀
   錄，但伊二至七樓都有做完。B棟跟A棟、C棟、D棟、E棟、F
   棟外觀上看起來一樣等語。惟其另證稱：「(這件你在那邊做
   的錢，原告黃進松有無給你？)他還沒有拿到，還沒。」、「
   (他應該付你多少錢？)沒有多少。」、「(多少？)2、3萬元
   。」、「那時候那麼多，那麼久了，我也不太記得。」、「(
   你都沒有跟他討？)他說還沒有請到。」、「(他現在若是要
   給你，他隨便說個數字，你就接受？)沒有，還要對帳。」、
   「(你要用什麼跟他對帳？)他那邊有記錄。」、「(你自己沒
   有記錄？)我那時候的記錄都傳給他，我也不知道。」、「(
   你到底是有記錄，還是沒有記錄？)我有記錄。」、「(你的
   記錄？)我若是過了，我就沒有放著，因為我這算是做代工的
   。」等語，核與原告當庭所稱：「(證人己○○那邊還欠他多少
   錢，就這個工程？證人己○○的部分，你們針對這個工程欠他
   多少錢？)差不多6、7成。」、「(你有無付錢給他？)有，有
   付了。」、「(你付多少錢給他？)差不多6、7成，還要再做
   最後的結算，我這個資料留在公司，我不曉得，我差不多6、
   7成左右的金額，詳細庭後再陳報。」云云不符。
5、證人丙○○到庭雖證稱：原告有叫伊有至系爭工程做石材的無
   縫美容，伊從6月13日開始進場做到7月24日，前後做約1個多
   月，伊負責的範圍是A棟、B棟、E棟跟F棟，總共四棟。伊做
   的數量約8、9000才，大概200多坪，大概8000多才，7、8000
   才。一棟大概是2000多才等語，並提出翻拍自手機畫面彩之
   色紙本12張及月曆1本為證。惟其另證稱：「(你去那邊工作
   的這段期間，有沒有人去阻擋你工作？)沒有，就是很順利地
   在做。」、「（你就全部都做完？)就是做到一半。」、「大
   概(百分之)40、50左右。」、「(你為什麼只做到百分之四十
   、五十左右？)因為那時候後來它那個工程整個，就是工程款
   的部分都沒有給我們。」、「(你做這個工程，原告黃進松應
   該付你多少錢？)這個我還要算，因為我就是整個沒有做完之
   後，然後就整個停擺下來。」、「(他應該要付你多少，你也
   沒有算？)就還沒，因為還沒做完，所以我還沒算到說整個做
   完的金額大概多少。」、「(以後你們彙算的時候，你要什麼
   資料跟他彙算？)就是它現有的數量，因為我們有單價，然後
   它現有的，我全部做的數量才數，然後下去算單價，就是整
   個總工程款。」、「(你跟原告黃進松約定的單價是多少？)
   我的單價部分是(1才)50元。」等語後，原告當庭陳稱：「你
   應該付他多少錢？)目前已經付他10萬元。」、「(這個工程
   你已經付他10萬元？)對，但是還不到他的金額，他現在目前
   就是還沒有做好，然後我要付他一些材料費用跟他們調工人
   進去做的一些費用，先讓他們借資而已。」等語後，證人丙○○即證稱：「(是否為這樣子？)對。」等語，惟證人丙○○所提
   出之資料(見本院卷一第301-337頁)，核亦不足以證明原告主
   張施作之數量屬實。
6、證人壬○○到庭雖證稱：原告有叫伊有至系爭工程做地坪施工
   ，伊做E棟跟F棟，伊印象中做的數量大概是將近3000才，伊
   與原告約定1才是25元，伊部分全部都有做完。針對這個工程
   ，原告應該付伊將近8萬元，原告已給付伊8萬元，但還有
　 約3、4萬元還沒清。伊當初在那邊工作，有沒有留下任何書
   面資料等語。惟亦證稱：「(他應該付你8 萬元，已經付你8 
   萬元，為什麼還欠你3 、4萬元？)因為那3000多才要乘以25
   元。」、「(所以他總共要付你多少？)我要算一下，忘記了
   。」云云，所證先後不一，尚難採信。
7、證人丁○○到庭證稱：伊受原告僱用，日薪3000元，系爭工程
   伊有就A棟到C棟部分施工約1、2個月，施工內容是地坪施作
   、門檻裁切，加工沒有完成的部分，要自己磨，欠料要自己
   搬，用車子搭電梯將料搬上去，挑石頭、門檻，電梯牆面裁
   切工，伊也都有參與，伊負責部分2至7樓均有完工，但沒有
   人驗收，系爭工程原告應該付伊15萬元左右，原告都已經付
   清等語，核與原告當庭所稱：針對系爭工地部份，伊付給丁○○的錢沒有他說的那麼多，應該只有10萬元，後改稱10多萬元
   ，要看單子云云不符。
(三)本院審酌原告主張之工程總價886,682元，包含被告已給付
　　之款項326,667元(按應為343000元之誤)，而上開證人均係
    受原告僱用，與原告利害關係一致，所證本有附和偏頗原告
    之虞，且原告及上開證人就其等實際完工數量，既均未能提
    出足以證明原告主張屬實之客觀紀錄或照片供本院審酌，證
    人所證與原告所述部分，復有前揭瑕疵可指，自不足以證明
    原告所主張已實際施工之數量屬實。原告既未能舉證證明其
    已施工部分之數量，及所受損害有逾被告已給付之工程款項
    ，則其求被告再給付原告560015元，即屬無據，不應准許。
四、綜上所述，原告依民法第511規定，請求被告給付560015元
    ，及自起訴狀繕本送達翌日起至清償日止按年息百分之5計
    算之利息，為無理由，應予駁回。原告之訴既經駁回，其假
    執行之聲，亦失所附，應併予駁回。
五、本件事實已臻明，兩造其餘攻擊、防禦方法及主張，經審酌
    後，核與結論無涉，爰不一一贅述，附此敘明。
六、訴訟費用負擔之依據：民事訴訟法第78條。
中　　華　　民　　國　　110 　年　　12　　月　 29　　日
                  民事第二庭    法  官  江奇峰
以上正本係照原本作成。
如對本判決上訴，須於判決送達後20日內向本院提出上訴狀。如
委任律師提起上訴者，應一併繳納上訴審裁判費。
中　　華　　民　　國　　110 　年　　12　　 月 　30 　日
                                書記官  黃雅慧